臺灣臺南地方法院刑事判決
111年度金訴字第667號
公  訴  人  臺灣臺南地方檢察署檢察官
被      告  黎程莆



上列被告因詐欺等案件，經檢察官提起公訴（111年度少連偵字
第88號、110年度偵字第25003號、111年度偵字第5095號、111年
度偵字第5418號、111年度偵字第10726號、111年度偵字第15930
號、111年度偵字第16320號），嗣被告於本院準備程序中就被訴
事實為有罪之陳述，經本院合議庭裁定由受命法官獨任進行簡式
審判程序，判決如下：
    主  文
庚○○共同犯刑法第三百三十九條之四第一項第二款之加重詐欺取
財罪，處有期徒刑壹年貳月。
未扣案犯罪所得新臺幣貳萬元沒收，於全部或一部不能沒收時，
追徵之。
    事實及理由
一、被告所犯係死刑、無期徒刑、最輕本刑為3年以上有期徒刑
    以外之罪，其於準備程序中就前揭被訴事實為有罪之陳述，
    經法官告知簡式審判程序之旨，並聽取其與公訴人之意見後
    ，本院裁定進行簡式審判程序，合先敘明。
二、本件犯罪事實及證據均引用附件起訴書，除證據部分補充「
    被告於本院準備程序之自白」，另就附件起訴書犯罪事實欄
    刪除「庚○○於民國110年1月間共組持續性、牟利性、有結構
    性之詐欺犯罪組織」（因被告所涉違反組織犯罪防制條例案
    件，經臺灣新北地方法院以110年度金訴字第606號判決確定
    ，此業經蒞庭檢察官於民國111年8月11日本院準備程序表示
    刪除此部分所犯法條）。
三、核被告所為，係犯刑法第339條之4第1項第2款之加重詐欺取
    財罪、同法第339條之2第1項之非法由自動付款設備取得財
    物罪及洗錢防制法第14條第1項之普通洗錢罪。至起訴書固
    記載被告犯刑法第339條之4第1項第2款之三人以上冒用公務
    員名義詐欺取財罪，惟經蒞庭檢察官於111年8月11日準備程
    序表示此為誤載，予以更正為刑法第339條之4第1項第2款之
    加重詐欺取財罪。又被告於附件附表所示時地，先後多次提
    領贓款之行為，係於密接之時、地實施，侵害同一人之財產法
    益，各行為之獨立性極為薄弱，為接續犯，僅論以一罪。被告與
    所屬詐騙集團成員3人以上，共同向告訴人詐騙，意欲詐得
    告訴人之財產，並非法由自動付款設備取得財物，各係在同
    一犯罪決意及預定計畫下所為之犯罪行為，依一般社會通念
    ，應認係一個犯罪行為。是其係以一行為同時犯上開數罪，
    乃一行為觸犯數罪名，為想像競合犯，應依刑法第55條規定
    ，從一重論以三人以上詐欺取財罪。被告與丁○○、己○○、壬○○、甲○○、乙○○、丙○○及其等所屬詐欺集團成員就上開犯行
    間，有犯意之聯絡及行為之分擔，應論以共同正犯。至起訴
    書固記載少年吳○恩、李○凡同為上開詐欺集團成員，惟本案
    無證據證明被告知悉或可得知悉吳○恩、李○凡於案發時之年
    紀，故本案無兒童及少年福利與權益保障法第112條第1項前
    段規定之適用。又被告就其參與洗錢等事實，業經其於本院
    審理時均供述詳實、坦承犯行，應認被告對一般洗錢構成要
    件事實有所自白，原應就其所犯一般洗錢罪，依洗錢防制法
    第16條第2項減輕其刑；惟被告所犯參與一般洗錢罪屬想像
    競合犯其中之輕罪，亦即被告就本案犯行係從一重之加重詐
    欺取財罪，就被告此部分想像競合輕罪得減刑部分，依上開
    說明，僅由本院於後述依刑法第57條量刑時一併衡酌該部分
    減輕其刑事由。
四、審酌詐欺集團已猖獗多年，詐欺行為對於社會秩序侵害甚鉅
    ，並嚴重影響人與人之間之信賴關係，被告正值青年，有謀
    生能力，竟不以正途取財，加入詐欺集團，危害社會治安及
    交易安全，並造成告訴人財產損失，所為實不足取，自應予
    相當之刑事非難；惟念及被告犯後已坦承犯行，復參以被告
    於集團中尚非最主腦之首嫌地位，暨考量被告之前科、素行
    、所生損害、犯罪情節、智識、家庭生活狀況等一切情狀，
    就被告所犯之罪，量處如主文所示之刑。被告供承其就本案
    所分得之報酬為新臺幣（下同）2萬元，故認被告於本案之
    犯罪所得為2萬元，此部分未據扣案，應依刑法第38條之1第
    1項前段、第3項規定，宣告沒收，於全部或一部不能沒收時
    ，追徵之。
據上論斷，應依刑事訴訟法第273條之1第1項、第299條第1項前
段、第310條之2、第454條第2項，判決如主文。
本案經檢察官廖羽羚提起公訴，檢察官辛○○到庭執行職務。
中　　華　　民　　國　　111 　年　　8 　　月　　31　　日
　　　　　　　　　刑事第八庭   法　官 郭瓊徽
以上正本證明與原本無異。
如不服本判決應於收受本判決後20日內向本院提出上訴書狀，並
應敘述具體理由。其未敘述上訴理由者，應於上訴期間屆滿後20
日內向本院補提理由書狀（均須按他造當事人之人數附繕本）「
切勿逕送上級法院」。 
                               書記官 王珮君
中　　華　　民　　國　　111 　年　　8 　　月　　31　　日
附錄本案論罪科刑法條：
洗錢防制法第14條
有第2 條各款所列洗錢行為者，處7 年以下有期徒刑，併科新臺
幣5 百萬元以下罰金。
前項之未遂犯罰之。
前2項情形，不得科以超過其特定犯罪所定最重本刑之刑。
中華民國刑法第339條之4
犯第339 條詐欺罪而有下列情形之一者，處1 年以上7 年以下有
期徒刑，得併科新臺幣1 百萬元以下罰金：
一、冒用政府機關或公務員名義犯之。
二、三人以上共同犯之。
三、以廣播電視、電子通訊、網際網路或其他媒體等傳播工具，
    對公眾散布而犯之。
前項之未遂犯罰之。 
中華民國刑法第339條之2
（違法由自動付款設備取得他人之物之處罰）
意圖為自己或第三人不法之所有，以不正方法由自動付款設備取
得他人之物者，處3年以下有期徒刑、拘役或30萬元以下罰金。
以前項方法得財產上不法之利益或使第三人得之者，亦同。
前二項之未遂犯罰之。
附件：

臺灣臺南地方檢察署檢察官起訴書
                                   111年度少連偵字第88號
                                   110年度偵字第25003號
                                   111年度偵字第5095號
                                   111年度偵字第5418號
                                   111年度偵字第10726號
                                   111年度偵字第15930號
                                   111年度偵字第16320號
　　被　　　告　丁○○　男　22歲（民國00年00月00日生）
　　　　　　　　　　　　住○○市○鎮區○○路000號0○○○○○○○○）
　　　　　　　　　　　　居桃園市○鎮區○○○街000號3樓
　　　　　　　　　　　　　臺北市○○區○○街00巷0號
　　　　　　　　　　　　國民身分證統一編號：Z000000000號
　　　　　　　　庚○○　男　23歲（民國00年0月00日生）
　　　　　　　　　　　　住○○市○○區○○○街0號
　　　　　　　　　　　　（在押）
　　　　　　　　　　　　國民身分證統一編號：Z000000000號
　　　　　　　　己○○　男　22歲（民國00年0月0日生）
　　　　　　　　　　　　住○○市○○區○○○街00巷00號
　　　　　　　　　　　　國民身分證統一編號：Z000000000號
　　　　　　　　壬○○　男　22歲（民國00年0月0日生）
　　　　　　　　　　　　住○○市○○區○○街000巷0號
　　　　　　　　　　　　國民身分證統一編號：Z000000000號
　　上　一　人　
　　選任辯護人　江昊緯律師
　　被　　　告　甲○○　男　21歲（民國00年0月00日生）
　　　　　　　　　　　　住○○市○○區○○街000號7樓
　　　　　　　　　　　　國民身分證統一編號：Z000000000號
　　上　一　人　　
　　選任辯護人　蘇淑珍律師（法律扶助）
　　被　　　告　乙○○　男　20歲（民國00年0月0日生）
　　　　　　　　　　　　住○○市○○區○○街000巷0號9樓
　　　　　　　　　　　　　之12
　　　　　　　　　　　　國民身分證統一編號：Z000000000號
　　　　　　　　丙○○　男　20歲（民國00年0月00日生）
　　　　　　　　　　　　住○○市○鎮區○○路00巷00號
　　　　　　　　　　　　國民身分證統一編號：Z000000000號
上列被告等因違反洗錢防制法等案件，已經偵查終結，認應提起
公訴，茲將犯罪事實及證據並所犯法條分敘如下：
    　　犯 罪 事 實
一、丁○○、庚○○、己○○、壬○○、吳祥佑、乙○○、丙○○、吳○恩、
    李○凡（吳○恩、李○凡案發時為少年，另移送臺灣臺南地方
    法院少年法庭）於民國110年1月間共組持續性、牟利性、有
    結構性之詐欺犯罪組織，吳祥佑基於招募他人加入犯罪組織
    之犯意，介紹甲○○加入該集團（吳祥佑所涉犯行，業經臺灣
    臺北地方檢察署檢察官以110年度偵字第24301號提起公訴，
    另移送併辦；丁○○、己○○所涉參與犯罪組織部分，前經臺灣
    臺中地方檢察署檢察官以111年度偵字第3099號等追加起訴
    ；壬○○所涉參與犯罪組織部分，前經臺灣臺北地方檢察署檢
    察官以110年度偵字第5909號提起公訴，均不在本案起訴範
    圍)。丁○○、庚○○、己○○、壬○○、甲○○、吳祥佑、乙○○、丙○○、李○凡及該集團身分不詳之人，共同基於加重詐欺取財，
    以不正方法由自動付款設備取財及洗錢之犯意，丁○○、庚○○
    指揮己○○分配取款、提款車手，先由該集團某機房端成員假
    冒檢、警，致電戊○○，向戊○○詐稱：要保管名下財產，政府
    要公證云云，致戊○○陷於錯誤，先於110年1月13日15時許，
    在臺南市○○區○○○街00號前，交付現金新臺幣（下同）70萬
    元與該集團身分不詳之人，再於翌(14)日15時許，於同一地
    點將其名下之國泰世華銀行帳號存摺、金融卡及密碼交與壬○○、甲○○，壬○○、甲○○將該等物品上繳己○○，己○○上繳庚○○
    ，庚○○再要求己○○指示車手壬○○於附表所示時間、地點，自
    戊○○上開帳戶陸續提領附表所示金額，並由附表所示之人負
    責收水、監看錄影，再將所得款項上繳車手頭己○○，由己○○
    交與庚○○、丁○○，以此方式層層轉交，掩飾上述犯罪所得之
    去向。丁○○、庚○○、己○○各受有2萬元報酬、壬○○受有3萬元
    報酬、甲○○受有2,000元報酬。嗣戊○○察覺有異報警處理，
    始循線查悉上情。
二、案經戊○○訴由臺南市政府警察局第二分局報告偵辦。
　　　　證 據 並 所 犯 法 條
一、證據清單及待證事實
編號 證  據  清  單 待  證  事  實 1 被告丁○○於警詢及偵訊中之供述，及以證人身分具結之證述 (1)坦承為被告庚○○、己○○之上游。 (2)證明被告庚○○、己○○之犯行。 2 被告庚○○於警詢及偵訊中之供述 坦承有推薦被告己○○給被告丁○○之事實。 3 被告己○○於警詢及偵訊中之供述，及以證人身分具結之證述 (1)坦承依照被告庚○○指示，指派被告甲○○、壬○○向告訴人戊○○收取物品後，依照被告庚○○指示指派被告壬○○提領附表所示款項之事實。 (2)證明被告丁○○、庚○○、壬○○、丙○○之犯行。 4 被告壬○○於警詢及偵訊中之供述，及以證人身分具結之證述 (1)坦承全部犯罪事實。 (2)證明被告丁○○、庚○○、己○○、甲○○之犯行。 5 被告甲○○於警詢及偵訊中之供述，及以證人身分具結之證述 (1)坦承全部犯罪事實。 (2)證明被告庚○○、己○○、壬○○之犯行。 6 被告乙○○於警詢及偵訊中之供述 坦承客觀犯罪事實。  7 被告丙○○於警詢及偵訊中之供述，及以證人身分具結之證述 (1)坦承加本案犯罪組織。 (2)證明被告庚○○、己○○、壬○○、甲○○之犯行。 8 證人即共犯李○凡於警詢時及偵查中經具結之證述 證明被告己○○、壬○○之犯行。 9 證人即共犯吳○恩於警詢時及偵查中經具結之證述 證明被告丁○○、庚○○、己○○、壬○○、乙○○、丙○○之犯行。 10 證人即告訴人戊○○於警詢時之指訴 證明告訴人因受騙而於上述時、地交付現金、金融帳戶與詐騙集團成員，及該金融帳戶內存款遭他人提領之事實。  存摺影本、匯款申請書影本各1份、臺北地檢署執行科收據影本2紙  11 國泰世華銀行對帳單1份【警卷第315頁】 證明告訴人名下之國泰世華銀行帳戶內存款於附表所示時間遭提領之事實。 12 現場及監視器照片18張【警卷第123-131、277-285頁】 (1)證明被告壬○○自告訴人上開金融帳戶提款以及乙○○有在旁監看之事實。 (2)佐證被告7人之犯行。 
二、核被告庚○○、甲○○、乙○○、丙○○所為，均係犯組織犯罪防制
    條例第3條第1項後段參與犯罪組織、刑法第339條之4第1項
    第2款之三人以上共同冒用公務員名義犯詐欺取財、刑法第3
    39條之2第1項以不正方法由自動付款設備取得他人之物及洗
    錢防制法第14條第1項洗錢等罪嫌；被告丁○○、己○○、壬○○
    所為，則係犯刑法第339條之4第1項第2款之三人以上共同冒
    用公務員名義犯詐欺取財、刑法第339條之2第1項以不正方
    法由自動付款設備取得他人之物及洗錢防制法第14條第1項
    洗錢等罪嫌。被告丁○○、庚○○、己○○、壬○○、甲○○、乙○○、
    丙○○及其等所屬詐欺集團成員就上開犯行間，有犯意之聯絡
    及行為之分擔，請均依刑法第28條規定論以共同正犯。被告
    庚○○、甲○○、乙○○、丙○○以一行為觸犯參與犯罪組織、加重
    詐欺取財、以不正方法由自動付款設備取得他人之物與洗錢
    四罪，請依想像競合之規定，從一重論以加重詐欺取財罪；
    被告丁○○、己○○、壬○○以一行為觸犯加重詐欺取財、以不正
    方法由自動付款設備取得他人之物與洗錢三罪，請均依想像
    競合之規定，從一重論以加重詐欺取財罪。被告丁○○、庚○○
    、己○○、壬○○、甲○○獲取之上開報酬，為其等之犯罪所得，
    請均依刑法第38條之1第1項規定宣告沒收之，如全部或一部
    不能沒收時，請依同條第3項規定追徵其價額。
三、依刑事訴訟法第251條第1項提起公訴。
　　此　致
臺灣臺南地方法院
中　　華　　民　　國　 111　　年　　7 　　月　　29　　日
　　　　　　　　　　　　　　　檢察官　 廖 羽 羚
本件證明與原本無異
中　　華　　民　　國　 111　　年　　8 　　月　　3 　　日
                              書記官   蔡 素 雅
附錄本案所犯法條全文
組織犯罪防制條例第3條
發起、主持、操縱或指揮犯罪組織者，處 3 年以上 10 年以下
有期徒刑，得併科新臺幣 1 億元以下罰金；參與者，處 6 月以
上 5 年以下有期徒刑，得併科新臺幣 1 千萬元以下罰金。但參
與情節輕微者，得減輕或免除其刑。
具公務員或經選舉產生之公職人員之身分，犯前項之罪者，加重
其刑至二分之一。
犯第 1 項之罪者，應於刑之執行前，令入勞動場所，強制工作
，其期間為 3 年。
前項之強制工作，準用刑法第 90 條第 2 項但書、第 3 項及第
98 條第 2 項、第 3 項規定。
以言語、舉動、文字或其他方法，明示或暗示其為犯罪組織之成
員，或與犯罪組織或其成員有關聯，而要求他人為下列行為之一
者，處 3 年以下有期徒刑，得併科新臺幣 3 百萬元以下罰金：
一、出售財產、商業組織之出資或股份或放棄經營權。
二、配合辦理都市更新重建之處理程序。
三、購買商品或支付勞務報酬。
四、履行債務或接受債務協商之內容。
前項犯罪組織，不以現存者為必要。
以第 5 項之行為，使人行無義務之事或妨害其行使權利者，亦
同。
第 5 項、第 7 項之未遂犯罰之。

中華民國刑法第339條之4
犯第 339 條詐欺罪而有下列情形之一者，處 1 年以上 7 年以
下有期徒刑，得併科 1 百萬元以下罰金：
一、冒用政府機關或公務員名義犯之。
二、三人以上共同犯之。
三、以廣播電視、電子通訊、網際網路或其他媒體等傳播工具，
    對公眾散布而犯之。
前項之未遂犯罰之。

洗錢防制法第14條
有第二條各款所列洗錢行為者，處 7 年以下有期徒刑，併科新
臺幣 5 百萬元以下罰金。
前項之未遂犯罰之。
前二項情形，不得科以超過其特定犯罪所定最重本刑之刑。
附表
編號 告訴人 提款日期 時間 金額 提款地點 車手 收水、監看錄影 車手頭 1 戊○○ 110年1月14日 21時 4萬元 全家新美門市 壬○○ 吳宇恩、乙○○ 己○○    21時42分 4萬元 全聯中美店  吳宇恩、乙○○     21時50分 12萬元 國泰世華中壢分行  吳宇恩、乙○○    110年1月15日 7時20分 20萬元 國泰世華中壢分行  吳宇恩、丙○○    110年1月16日 7時40分 20萬元 國泰世華中壢分行  不詳    110年1月17日 5時40分 20萬元 國泰世華中壢分行  李亦凡    110年1月18日 5時20分 20萬元 國泰世華中壢分行  李亦凡